【裁判字號】    99,台上,2916
【裁判日期】    990513
【裁判案由】    違反毒品危害防制條例等罪
【裁判全文】
最高法院刑事判決            九十九年度台上字第二九一六號
上  訴  人  甲○○
選任辯護人  鄭成東律師（法律扶助律師）
上列上訴人因違反毒品危害防制條例等罪案件，不服台灣高等法
院中華民國九十九年三月九日第二審更審判決（九十八年度上更
(一)字第二四一號，起訴案號：台灣士林地方法院檢察署九十六年
度偵字第一二０八七號），提起上訴，本院判決如下：
    主  文
上訴駁回。
    理  由
按刑事訴訟法第三百七十七條規定，上訴於第三審法院，非以判
決違背法令為理由，不得為之。是提起第三審上訴，應以原判決
違背法令為理由，係屬法定要件。如果上訴理由書狀並未依據卷
內訴訟資料，具體指摘原判決不適用何種法則或如何適用不當，
或所指摘原判決違法情事，顯與法律規定得為第三審上訴理由之
違法情形，不相適合時，均應認其上訴為違背法律上之程式，予
以駁回。本件上訴人甲○○上訴意旨略稱：(一)、原判決認定，上
訴人分別持用友人郭益臣及不詳姓名之人申辦之0000000000號、
0000000000號行動電話為本件販賣毒品之聯絡工具，但為各該行
動電話於本件案發時，均尚未申辦啟用，是原判決所認定之事實
，與事實不符，自有違誤。(二)、員警許賢文於第一審到庭證稱，
本件係分隊長黃宏志在另案實施通訊監察時獲知，命協助偵辦云
云。是本件並無任何上訴人與詹建輝交易毒品之電話通聯紀錄，
事證不足。(三)、證人郭益臣於第一審審判期日經傳未到，檢察官
業已當庭捨棄傳喚，因而進行論辯。原審竟仍以郭益臣在檢察官
偵查中所為陳述作為裁判基礎，於法不合。(四)郭益臣在檢察官偵
查中所為陳述，屬審判外陳述，未經上訴人行交互詰問，不能認
經合法調查。原審僅依刑事訴訟法第一百六十五條踐行提示或告
以要旨，尚不能憑此即認有證據能力。原判決竟採為判罪之依據
，亦有違誤等語。
惟查：(一)、司法警察機關因告訴、告發、自首或其他情事知有犯
罪嫌疑者，均應開始偵查，調查所得而足以推論犯罪事實之證據
，並無種類之限制，亦不以最初獲知犯罪嫌疑之證據為限。本件
司法警察機關最初獲知上訴人有販賣第一級毒品海洛因、第二級
毒品甲基安非他命犯罪嫌疑，固係因實施另案通訊監察獲得，惟
司法警察機關以之作為線索，另持第一審法院核發之搜索票，在
上訴人住處搜索、扣押本案相關物證，次循序取得上訴人販賣第
一級毒品海洛因、第二級毒品甲基安非他命之人證（詹建輝、鍾
明學、郭益臣之證言）及物證鑑定報告（法務部調查局鑑定書、
台灣檢驗科技股份有限公司濫用藥物尿液檢驗報告），原審憑以
推論上訴人本件犯罪事實，既認業已足夠，則最初之線索如何，
已無關緊要。上訴意旨(二)指摘原判決未以最初線索作為證據即有
錯誤云云，容有誤解。(二)、現行「卷證併送」之刑事訴訟體制，
有別於「起訴狀一本主義」，關於證據之調查，當事人對於證據
之「捨棄繼續調查」與「捨棄」，須嚴加區別。前者係指對於卷
證內之某證據，放棄繼續調查之請求權，但未放棄卷證內已經存
在之某證據，後者方為完全放棄該證據之舉證。本件證人郭益臣
於第一審審判期日經傳未到，檢察官固曾「當庭捨棄傳喚」，惟
此「當庭捨棄傳喚」應僅屬「捨棄繼續調查」之意，對於郭益臣
在檢察官偵查中所作證言，已經存在於卷證內，仍不得解為一併
放棄。原審就此卷證內之證據，既於審判期日依刑事訴訟法第一
百六十五條踐行「證據開示」，而於判決敘明容許此項審判外陳
述為證據之理由，即不能認其採為判決基礎有違誤。上訴意旨(三)
、(四)所為指摘，亦有誤解。(三)、本件上訴人販賣第一級毒品海洛
因、第二級毒品甲基安非他命等犯罪事實，業經原判決依據人證
、物證、鑑定證據認定在案，略如前述。至於0000000000號行動
電話，原判決已敘明證人於偵查中及第一審之證詞，而上訴人向
郭益臣借用之上開行動電話，亦有郭益臣傳給上訴人之簡訊「阿
簡我要原的，動過的，我不要」，復為上訴人所供承，且經郭益
臣證述明確。又0000000000號行動電話部分，亦經詹建輝證述確
曾持有0000000000號行動電話撥打0000000000號行動電話，向上
訴人購買毒品，並稱上訴人持有之電話常常更換。原審據此而為
認定，亦非無據。上訴意旨(一)所為指摘，非上訴第三審之適法理
由。(四)、綜上，上訴意旨徒憑己意，漫指其違法，難謂係適法上
訴第三審之理由，其上訴違背法律上之程式，應予駁回。
據上論結，應依刑事訴訟法第三百九十五條前段，判決如主文。
中    華    民    國  九十九  年    五    月   十三   日
                      最高法院刑事第五庭
                          審判長法官  陳  正  庸
                                法官  林  秀  夫
                                法官  宋      祺
                                法官  陳  祐  治
                                法官  林  瑞  斌
本件正本證明與原本無異
                                      書  記  官
中    華    民    國  九十九  年    五    月   十八   日
                                                      Q

司法院資訊處製作；財團法人民間司法改革基金會備份。
